【裁判字號】    99,重訴,385
【裁判日期】    991112
【裁判案由】    侵權行為損害賠償
【裁判全文】
臺灣板橋地方法院民事裁定             99年度重訴字第385號
原      告  文心大街社區管理委員會
法定代理人  戊○○
被      告  乙○○
訴訟代理人  苗怡凡律師
被      告  丙○○
            丁○○
上  一  人
訴訟代理人  范晉魁律師
上列當事人間因刑事附帶民事訴訟請求侵權行為損害賠償事件，
原告為訴之追加 ，本院裁定如下：
    主      文
原告追加之訴駁回。
追加之訴訴訟費用由原告負擔。
    理      由
一、按刑事訴訟法第487 條第1 項所定附帶民事訴訟之對象，除
    刑事被告外，固兼及於依民法負賠償責任之人。惟該條項所
    稱之「依民法負賠償責任之人」，係指該刑事案件中依民法
    規定應負賠償責任之人而言。故附帶民事訴訟之原告所主張
    之共同加害人，必以在刑事訴訟程序中經認定係共同侵權行
    為之人，始得謂為依民法負賠償責任之人，否則對之提起是
    項附帶民事訴訟，即難謂為合法。最高法院96年台上字第97
    8 號裁判要旨、87年台抗字第278 號裁判要旨可稽。次按因
    犯罪而受損害之人，於刑事訴訟程序，固得附帶提起民事訴
    訟，請求損害賠償。但其請求回復之損害，以被訴犯罪所生
    之損害為限。本件刑事訴訟，僅認定被上訴人羅某有業務上
    過失致人於死之事實，並未認定被上訴人廖甲、廖乙、李某
    有共同犯罪之事實，即與該事件之犯罪事實無關。則其依刑
    事附帶民事訴訟，請求被上訴人廖甲、廖乙、李某連帶賠償
    ，自屬不合法，最高法院73年台上字第2938號裁判要旨可為
    參照。
二、本件原告本係就被告甲○○係被告聯安保全股份有限公司（
    下稱聯安公司）、被告鼎積公寓大廈管理維護股份有限公司
    （下稱鼎積公司）之受僱人，指派於原告社區擔任總幹事，
    被告甲○○業務侵占所收取原告社區住戶之管理費新台幣（
    下同）6,174,160 元，經檢察官提起公訴後，原告對被告甲○○、被告聯安公司、被告鼎積公司提起刑事附帶民事訴訟
    （99重附民剚第3 號）訴請渠等負連帶賠償責任，並經刑事
    庭裁定移送前來。惟原告於移送至民事庭後，具狀追加被告
    乙○○、丙○○、丁○○3 人，主張乙○○、丙○○、丁○○先前曾分別擔任原告文心大街社區管理委員會之主任委員
    ，分別於移交時有存款餘額不清之情形；復主張追加被告乙○○於92年4 月29日當選主任委員乙職，因社區尚無證照統
    一編號，故文心大街社區電話之用戶乃登記為乙○○，然社
    區電話之租用權應屬社區住戶共享，乙○○上開行為顯係假
    借職位之便，易持有為所有，侵害社區住戶權益；而追加被
    告丁○○佯稱未存入銀行帳戶之管理費全部遭被告甲○○侵
    占，則追加被告丁○○應係幫助被告甲○○犯業務侵占罪，
    而成立業務侵占罪之從犯，亦應成立共同侵權行為等語，爰
    依「公寓大廈管理條例第20條規定，訴請法院命追加被告乙○○、丙○○、丁○○3 人移交，及依共同侵權行為法律關
    係，請求追加被告乙○○、丙○○、丁○○應與被告聯安公
    司、鼎積公司、甲○○連帶給付原告6,174,160 元及自起訴
    狀繕本送達翌日起至清償日止，按年息5%計算之利息。
三、經查，本院98年度訴字第4364號刑事判決認定：被告甲○○
    自90年間起，由被告聯安公司及被告鼎積公司派遣至原告文
    心大街管委會擔任總幹事，負責綜理文心大街社區之保全及
    行政工作、代收社區住戶按月繳交之管理費，並將所收取之
    管理費用，存入文心大街管委會指定之金融帳戶（包括永豐
    銀行之基金專戶及匯豐銀行之管理專戶）等事項為其業務。
    詎甲○○因投資失利，竟基於意圖為自己不法所有之單一行
    為決意，自92年2 月間起至97年11月間止，接續多次將業務
    上所收取之管理費侵占入己，金額共計6,174,160 元；其後
    甲○○為掩飾犯行，並規避文心社區管委會之按月查核，另
    基於行使偽造私文書之單一行為決意，自92年2 月間起至97
    年11月間止，復以影印造假方式，接續多次偽造上開金融帳
    戶（永豐銀行及匯豐銀行）存摺內頁交易明細表，彌平所侵
    占金額及帳面款項之差額，並持向文心大街管委會行使，誆
    稱所收取之管理費已存入上開帳戶內，以供查核，足以生損
    害於原告及該社區住戶對於繳納管理費之正確性。嗣原告於
    97年底，與聯安公司及鼎積公司終止委託契約，要求甲○○
    提出上開銀行帳戶存摺原本以利交接，詎甲○○一再推託，
    經原告向上開銀行查帳發覺有異，並查閱相關帳冊，始悉上
    情，而認被告甲○○犯業務侵占罪，並處有期徒刑4 年；又
    犯行使偽造私文書罪，處有期徒刑5 年。應執行有期徒刑5
    年在案，此有本院98年度訴字第4364號刑事判決在卷可稽。
    準此，依上開刑事判決僅認定被告有業務侵占及行使偽造私
    文書之事實，並未認定追加被告乙○○、丙○○、丁○○有
    共同犯罪之事實，即與該事件之犯罪事實無關。揆諸上開最
    高法院96年台上字第978 號裁判要旨、87年台抗字第278 號
    裁判要旨所揭，附帶民事訴訟之原告所主張之共同加害人，
    必以在刑事訴訟程序中經認定係共同侵權行為之人，始得謂
    為依民法負賠償責任之人，否則對之提起是項附帶民事訴訟
    ，即難謂為合法。本件追加被告乙○○、丙○○、丁○○3
    人在刑事訴訟程序中既從未認定係共同侵權行為之人，且原
    告所主張文心大街之社區電話登記為乙○○乙節，亦顯與本
    院98年度訴字第4364號刑事判決認定之被告甲○○犯罪事實
    無關。從而，本件原告於刑事附帶民事訴訟中，對追加被告
    乙○○、丙○○、丁○○3 人提起追加之訴，即非合法，自
    不應准許。
四、依民事訴訟法第249 條第1 項第6 款、第95條、第78條，裁
    定如主文。
中    華    民    國    99    年    11    月    12    日
                  民事第一庭    法  官  陳翠琪
以上正本係照原本作成
如對本裁定抗告須於裁定送達後10日內向本院提出抗告狀，並應
繳納抗告費新台幣1,000元整。
中    華    民    國    99    年    11    月    15    日
                                書記官  簡曉君

司法院資訊處製作；財團法人民間司法改革基金會備份。
